臺灣彰化地方法院民事判決　96年度重訴字第16號
原　　　告　甲○○
法定代理人　乙○○
訴訟代理人　丙○○
被　　　告　丁○○
上列當事人間請求損害賠償事件，原告提起刑事附帶民事訴訟，
經本院刑事庭裁定移送前來，本院於民國96年3月13日言詞辯論
終結，茲判決如下：
    主 文
被告應給付原告新台幣伍佰壹拾萬玖仟玖佰捌拾伍元，及自民國
九十五年十二月四日起至清償日止，按年息百分之五計算之利息
。
原告其餘之訴駁回。
訴訟費用由被告負擔二分之一；餘由原告負擔。
本判決第一項於原告以新台幣壹佰柒拾萬元為被告供擔保後，得
假執行。
原告其餘假執行之聲請駁回。
    事實與理由
一、原告起訴主張：被告於民國94年12月17日上午5時35分許，
    駕駛車號1650-LG號自用小貨車，沿彰化縣彰化市○○路由
    西往東方向行駛，行至中華路與中正路交岔路口，即貿然在
    甫進入該交岔路口時左轉中正路而未加停讓，致撞及原告乘
    騎之車號J7G-995號機車，原告人車倒地因而受有顱內出血
    、骨盆骨折、下頷骨骨折之傷害，進而造成原告認知功能嚴
    重障礙、小便失禁、兩眼外傷性視神經萎縮永久性失明、意
    識不清、下肢無力、語言障礙等。被告對於本件車禍之發生
    為有過失，爰依侵權行為法律關係，請求被告賠償下列費用
    ：
    (1)醫藥費用部分：合計為156,026元。
    (2)增加生活上需要之費用部分：
     尿片、尿褲、護墊費用共為21,242元。
     看護費用：已支出住院期間之看護費用計168,800元。已
       支出外籍看護工之費用，自95年6月6日起至同年11月5日
       止計103,610元。未來須支出之外籍看護工費用：依據內
       政部頒布91年台閩地區簡易生命表，31歲女性尚有餘命
       48.99年，按外籍看護工每月薪資20,722元，一年薪資24
       8,664元，依霍夫曼氏扣除中間利息請求48年看護工薪資
       為5,999,360元（計算式：20722×12×24.00000000）。
    (3)減少勞動力之損害部分：
      原告經鑑定為重度視障、輕度肢障，屬於勞工保險條例第
      53條附表勞工保險殘廢給付標準殘廢第一級，減少勞動能
      力達100%。而原告受傷前任職於峰茂工業社每月薪資為16
      ,500 元，受傷時為30歲至60歲退休，按霍夫曼式扣除中
      間利息，則原告減少勞動能力損失為2,695,981元（計算
      式：16,50 0×12×100%×13.00000000）。
    (4)精神慰撫金部分：
      原告因本件車禍導致雙目失明、精神異常、大小便失禁、
      無法行動等重度殘障，終身需以輪椅行動，加以被告至今
      未賠償分文，亦未表達關心之態度，實令原告精神上痛苦
      萬分，爰請求被告賠償精神慰撫金3,000,000元。
    綜上，扣除原告已領取之強制責任理賠金1,577,026元後，
    目前得請求賠償金額為10,567,993元，為此依法提起本訴，
    並聲明：被告應給付原告10,567,993元，及自起訴狀繕本送
    達翌日起至清償日止，按年息5%計算之利息；原告願提供擔
    保，請准宣告假執行。
二、被告則以：對原告請求之醫藥費用、增加生活上需要費用、
    看護費用、喪失勞動能力之損害無意見，但精神慰撫金則過
    高等語，資為抗辯，並聲明：原告之訴駁回。
三、原告主張被告於前揭時地駕車違規未讓直行車先行，即貿然
    左轉，致撞擊原告乘騎之機車倒地，原告因而受有顱內出血
    、骨盆骨折、下頷骨骨折之傷害，並進而造成認知功能嚴重
    障礙、小便失禁、兩眼外傷性視神經萎縮永久性失明、意識
    不清、下肢無力、語言障礙等之事實，為被告所不爭執，應
    認為真正。
四、按汽車行駛至交岔路口，轉彎車應讓直行車先行，道路交通
    安全規則第102條第1項第7款定有明文。被告駕車左轉彎不
    當，不慎撞及原告所駕機車而肇事，其有違反前開規定甚明
    。又本件車禍經送臺灣省彰化縣區車輛行車事故鑑定委員會
    鑑定結果，亦認被告駕車左轉彎不當，為肇事主因，有鑑定
    意見書影本在卷可參。原告酒精濃度過量駕駛機車未注意車
    前狀況，對本件事故之肇致雖同有過失，惟依法被告仍難辭
    其過失之責，而應負賠償責任。
五、按汽車、機車或其他非依軌道行駛之動力車輛，在使用中加
    損害於他人者，駕駛人應賠償因此所生之損害。但於防止損
    害之發生，已盡相當之注意者，不在此限。民法第191條之2
    定有明文。查被告因駕車疏未注意而肇事，致原告受傷，原
    告自得請求被告賠償其損害。茲就原告得請求賠償之金額分
    述如下：
  (1)醫藥費用部分：
    原告支出醫藥費用156,026元，業據其提出醫院收據為證，
    且為被告所不爭執，原告醫藥費用部分之請求，應予准許。
  (2)增加生活上需要之費用：
    原告主張已支出尿片、尿褲、護墊費用共21,242元；住院期
    間看護費用共168,800元；外籍看護工費用共103,610元。又
    未來須支出外籍看護工費用5,999,360元，為被告所不爭執
    ，是足認原告增加生活上需要，合計受有6,293,012元之損
    害。
  (3)減少勞動能力之損害：
    原告主張其受傷前每月薪資16,500元，因本件車禍喪失全部
    勞動能力，因而受有2,695,981元之損失，為被告所不爭執
    ，亦堪認定為真實。
  (4)精神慰撫金部分：
    本院斟酌兩造之身份、地位、財產狀況及原告所受傷害嚴重
    ，精神上之痛苦甚鉅等一切情狀，認原告請求被告賠償非財
    產上損害300萬元，稍嫌過高，應以200萬元為適當。
六、按損害之發生或擴大，被害人與有過失者，法院得減輕其賠
    償金額，或免除之，民法第217條第1項定有明文。被告酒精
    濃度過量駕駛機車未注意車前狀況，亦為肇事原因，此為原
    告所不爭執，堪予認定。是原告對本件車禍之發生，亦難辭
    過失之責，茲審酌兩造過失程度，酌情認被告應負四成之過
    失責任；原告應負六成之過失責任。
七、按保險人依強制汽車責任保險法規定給付之保險金，視為加
    害人或被保險人損害賠償金額之一部分；加害人或被保險人
    受賠償請求時，得扣除之，該法第30條定有明文。查原告已
    受領1,577,026元之強制汽車責任保險金給付之事實，業經
    原告陳明，此部分金額應自原告得請求賠償之金額中扣除。
八、基上，原告得請求賠償之金額，經扣減後為5,109,985元【
    （156026＋0000000＋0000000＋0000000）×6/10（過失比
    例）－0000000（汽車強制責任保險）＝0000000（元以下四
    拾五入）】。從而，原告本於侵權行為之損害賠償請求權，
    請求被告賠償5,109,985元，及自起訴狀繕本送達被告翌日
    即95年12月4日起至清償日止，按年息5%計算之利息，洵屬
    正當，應予准許。逾此部分所為之請求，為無理由，應予駁
    回。
九、原告陳明願供擔保聲請宣告假執行，於其勝訴部分核無不合
    ，爰酌定相當擔保金額宣告之。至原告敗訴部分，其假執行
    之聲請，即失所附麗，應併予駁回。
十、訴訟費用負擔之依據：民事訴訟法第79條。
中　　華　　民　　國　　96　　年　　3 　　月　　27　　日
                  民事第二庭    法　官　施錫揮
以上正本係照原本作成。
如對判決上訴，應於判決送達後20日內向本院提出上訴狀。
中　　華　　民　　國　　96　　年　　3 　　月　　27　　日
                      　　　    書記官　黃鏽金
